【裁判字號】    99,易,562
【裁判日期】    991104
【裁判案由】    恐嚇取財等
【裁判全文】
臺灣桃園地方法院刑事判決               99年度易字第562號
公  訴  人  臺灣桃園地方法院檢察署檢察官
被      告  乙○○○○○ ○○.
            甲○○○○○ ○○.
            丙○○○ ○○○ .
上列被告因恐嚇取財等案件，經檢察官提起公訴（99年度偵字第
6586 號 ），本院判決如下︰
    主  文
乙○○○○○ ○○○ ○○○○ 意圖為自己不法之所有，以恐嚇使人將本人之
物交付未遂，處有期徒刑玖月，並應於刑之執行完畢或赦免後，
驅逐出境。
甲○○○○○ ○○○○ ○○○○、丙○○○ ○○○ ○○○○○共同隱匿關係他人刑事被告
案件之證據，甲○○○○○ ○○○○ ○○○○處拘役伍拾日，丙○○○ ○○○ ○○○○○
處有期徒刑貳月，如易科罰金均以新台幣壹仟元折算壹日，均緩
刑貳年。
    事  實
一、緣乙○○○○○ ○○○ ○○○○ （中文名為阮文尊）、丙○○○ ○○○ ○○○○○
    （中文名為戊○○）、甲○○○○○ ○○○○ ○○○○（阮宏泰）均係設
    於桃園縣中壢市○○路38之1 號「合正科技股份有限公司」
    以下簡稱合正公司）僱用之越南籍勞工，阮文尊、戊○○二
    人並為男女朋友關係。又緣丁○○係合正公司往來廠商之送
    貨司機，其於民國99年3 月2 日下午6 時餘送貨至合正公司
    作業區一樓，待其至作業區二樓下貨完畢，回到其之貨車上
    時，發現其放置在正副駕駛座中間位置且刻意以外套及背心
    包住之皮夾（內有身分證、華南銀行提款卡、健保卡、ICAS
    H 卡、機車駕照及現金新台幣（下同）1500元），竟已遭不
    詳之人竊取，其於該日晚間6 時30分許至7 時30分許，遍尋
    合正公司作業區一樓外勞所用之廁所、一樓至三樓之樓梯間
    ，均遍尋無著。戊○○則於同日即99年3 月2 日晚間8 時2
    分至5 分許甫下班時，在合正公司作業區二樓至三樓之樓梯
    間，發現丁○○所失竊之上開皮夾，因其來臺僅4 月，不知
    如何處理該皮夾，其又於宿舍大樓區之二樓看見阮文尊從三
    樓經過，其遂將阮文尊約至宿舍大樓區之地下室將該皮包交
    予其男友阮文尊處理，並囑其於翌日設法交還給失主。詎阮
    文尊受託後，收受該皮夾，竟因見皮夾內有各種遺失者之證
    件，且知悉失主為經常至合正公司送貨之丁○○，認有機可
    乘，可趁機向丁○○勒索，不僅未將上開皮夾返還丁○○，
    反而意圖為自己不法之所有，於翌日中午12時30分許，主動
    走向至該公司送貨完畢已上車之丁○○，以上述皮夾在其認
    識的一個臺灣友人手中為由，向丁○○詢問取得丁○○之電
    話號碼，其後約十分鐘，丁○○駕車返回公司之途中，阮文
    尊即以電話恐嚇丁○○稱：須支付該臺灣友人1 萬元，該臺
    灣友人始願將皮夾還給丁○○，否則該台灣友人會以皮夾內
    之身分證件去向越南店抵押借款10萬元等語。丁○○返回公
    司後，因心生畏懼，乃撥電話予阮文尊稱其認為皮夾是阮文
    尊拿走的，其願給阮文尊三千元再加上皮夾內之現金，其僅
    要求阮文尊返還皮夾內之證件，阮文尊故稱其要先與上開台
    灣人商量後再與丁○○聯絡，約五分鐘後，阮文尊撥電話予
    丁○○稱上開台灣人不接受丁○○之條件，丁○○則稱願接
    受上開台灣人之前開條件即以1 萬元回贖皮夾，丁○○乃至
    合正公司，與合正公司之外勞管理人員等人商議，經商議後
    ，丁○○撥電話予阮文尊約阮文尊在該日下午5 時至5 時30
    分許（合正公司休息吃晚飯之時間），至合正公司巷子口之
    7-11超商前交付上開1 萬元贖金，丁○○及合正公司人員則
    在合正公司作業區出口處警衛室觀察取證，後因阮文尊不斷
    打電話予丁○○，丁○○乃自合正公司門口走往上開7-11超
    商，並在路程中遇見阮文尊，阮文尊責怪丁○○不守時、不
    守信用，阮文尊又向丁○○恫稱：若不是其在越南店看到上
    開台灣人拿著丁○○之證件要向越南店老闆借10萬元，然被
    其攔阻的話，丁○○的身分證早已被拿去抵押借10萬元等語
    。阮文尊又約丁○○於同日晚間8 時30分，由丁○○前來上
    開7-11超商交付其1 萬元，其則同意先於同日晚間8 時許其
    下班後先至越南店拿取丁○○之皮夾，丁○○故意同意之。
    同日晚間7 時30分許，丁○○先至警局備案，員警通知合正
    公司人員若阮文尊果真赴約出現於上開7-11超商，則打電話
    通知員警。丁○○於同日晚間8 時30分許準時赴約，阮文尊
    則遲至晚間8 時40分許到達上開7-11超商，因阮文尊擔心丁○○會面時會安排人手強取回皮夾，遂將皮夾事先交付予陪
    同其前往7-11超商之不知情之阮宏泰，並先將皮夾內之現金
    取出置於己身而加以侵占（其中之55元於同日晚間8 時24
    分許，在7-11超商內用以購買香煙一包）（阮文尊侵占其受
    戊○○之託返還失主之皮夾內之現金，然此侵占部分，未據
    起訴）。嗣丁○○與阮文尊見面後，其二人坐於7-11超商前
    之圓桌對面（阮宏泰坐於阮文尊旁邊），阮文尊向丁○○陳
    稱因為丁○○沒有事先將錢交付，所以其沒有辦法向上開台
    灣人拿回丁○○之皮夾，並要求丁○○給予其好處，丁○○
    因勸導阮文尊返還皮夾無效，乃依事先與合正公司人員之暗
    號約定即由其走入7-11超商內，合正公司人員乃會同已埋伏
    之員警上前將阮文尊逮捕，阮文尊上開恐嚇取財之犯行因而
    未遂。
二、阮文尊被查獲後，為圖脫罪，竟趁警方未搜取扣押其之手機
    之機會打電話予戊○○，囑其轉告阮宏泰隱匿上述關係他人
    刑事案件之皮夾及其內物品，戊○○即透過亦有犯意聯絡之
    阮宏泰公司宿舍之同室室友己○○（未起訴，另由檢察官簽
    分偵辦）轉告阮宏泰，要求阮宏泰藏匿上述丁○○遺失之皮
    夾。阮宏泰接獲訊息後，即依戊○○之指示，將該皮夾藏匿
    於該公司宿舍大樓頂樓即四樓之草叢中，戊○○、己○○與
    阮宏泰即以此方式，共同隱匿關係他人刑事被告之證據。戊○○、阮宏泰於阮文尊所涉恐嚇取財案件裁判確定前自白。
三、案經丁○○訴由桃園縣政府警察局中壢分局報告臺灣桃園地
    方法院檢察署檢察官偵查起訴。
    理  由
壹、證據能力：
一、按刑事訴訟法第159 條第1 項規定：「被告以外之人於審判
    外之言詞或書面陳述，除法律有規定者外，不得作為證據」
    ；其立法本旨係以證人於審判外之言詞或書面陳述，屬於傳
    聞證據，此項證據，當事人無從直接對於原供述者加以詰問
    ，以擔保其真實性，法院亦無從直接接觸證人而審酌其證言
    之憑信性，違背直接審理及言詞審理之原則，除具有必要性
    及信用性情況之除外者外，原則上不認其有容許性，自不具
    證據能力；至所謂具有必要性及信用性情況者，例如刑事訴
    訟法第159 條之1 、之2 、之3 、之4 、之5 情形，仍例外
    認其有證據能力，然此乃係指法院未於審判期日傳喚相關證
    人到庭，案件僅能依靠該等證人於審判外之陳述以為判斷之
    情形，始需就該等審判外供述證據嚴格依照刑事訴訟法第15
    9 條之1 至之5 所定要件一一檢視各該證人之供述，作為證
    據之資格。倘法院已經依據當事人聲請傳喚證人到庭接受檢
    辯雙方之交互詰問，則法院既已透過直接、言詞審理方式檢
    驗過該證人之前之證詞，當事人之反對詰問權亦已受到保障
    得以完全行使之情況下，該等審判外證據除有其他法定事由
    （例如：非基於國家公權力正當行使所取得或私人非法取得
    等，而有害公共利益，即以一般證據排除法則為判斷），應
    認該審判外供述已得透過審判程式之詰問檢驗，而取得作為
    證據之資格，亦即其審判外供述與審判中供述相符部分，顯
    然已經構成具備可信之特別情狀，當然有證據資格（實務上
    之作用常為引用該等陳述與審判中陳述相符，強化該證人供
    述之可信度），其不符部分，作為檢視審判中所為供述可信
    與否之彈劾證據，當無不許之理，甚者，其不符部分倘係於
    司法警察、檢察事務官調查中之供述，作為認定被告犯罪與
    否或不構成犯罪與否之證據，亦僅需依照刑事訴訟法第15 9
    條之2 規定，斟酌其審判外供述作成外部環境、製作過程、
    內容、功能等情況認為之前供述較為可信，即可取得證據資
    格，而作為認定事實之證據資格（參照最高法院94年度臺上
    字第2507號、95年臺上字第2515號判決意旨）。查本件證人
    丁○○、戊○○、阮宏泰、阮文尊、己○○業經本院於審判
    期日以證人身分具結後行交互詰問程序，直接言詞審理檢視
    其等證詞，故其等前於警局時所為之陳述，當然已取得作為
    證據之資格，而有證據能力。
二、按被告以外之人於偵查中向檢察官所為之陳述，除顯有不可
    信之情況者外，得為證據，刑事訴訟法第159 條之1 第2 項
    定有明文。查證人丁○○、戊○○於99年3 月23日偵查中、
    證人己○○於99年4 月8 日偵查中於供前具結所為之陳述，
    係檢察官依法訊問，復無其他事證足資認定其等於檢察官訊
    問時有受違法取供情事，並無何特別不可信之情況，且被告
    及選任辯護人於本院審理程序中亦不爭執其等證據能力，是
    依上開規定均有證據能力，而得作為本案之證據，被告郭文
    昌、陳俊良之選任辯護人均指稱范姜復光、陳杭、戴安安、
    梁忠政、陳麗雲於偵查中所述無證據能力云云，均非可採。
三、另本件認定事實所引用之卷內其餘卷證資料，並無證據證明
    係公務員違背法定程序所取得，被告於審判程序中復未於言
    詞辯論終結前表示異議，且卷內之文書證據，亦無刑事訴訟
    法第159 條之4 之顯有不可信之情況與不得作為證據之情形
    ，則依刑事訴訟法第159 條之5 之規定，本件認定事實所引
    用之所有文書證據，均有證據能力，合先敘明。
貳、實體部分：
一、訊據被告阮文尊固承認戊○○有撿到告訴人丁○○之皮夾後
    將之交給伊，並叫伊隔天還給皮夾主人，伊有將其中之55元
    花掉買煙，伊亦有向丁○○騙說伊之台灣友人撿到丁○○之
    皮夾，該台灣友人要拿丁○○證件去越南店貸款10萬元，然
    矢口否認上開犯行，辯稱：伊沒有向丁○○說要拿回皮夾要
    以1 萬元贖回的話；伊認為阮宏泰會因為看到伊被警方逮捕
    ，阮宏泰會因此而害怕而把皮夾丟掉，所以伊打電話給戊○○轉告阮宏泰，叫他把皮夾收起來，伊會叫仲介來拿皮夾還
    給被害人，伊不知道為何最後的結果是由阮宏泰將皮夾藏在
    公司宿舍頂樓之草叢內云云。被告戊○○固坦供阮文尊被捕
    當日即99年3 月3 日有打電話給伊，然矢口否認上開犯行，
    辯稱：伊接電話時正在公司三樓工作，阮文尊打電話給伊叫
    伊叫阮宏泰把皮夾「收起來」，不是說「藏起來」，因為伊
    沒有看到阮宏泰，只看到己○○，所以伊就轉交代己○○轉
    告阮宏泰將皮夾收起來；阮文尊電話裡面沒有講要收起來的
    是什麼皮夾，伊不知道阮文尊所說的皮夾就是伊撿到並且交
    給阮文尊的皮夾，伊以為阮文尊已經把伊撿到的皮夾還給失
    主了云云。訊據被告阮宏泰固承認己○○在宿舍叫伊將皮夾
    藏起來，所以伊將之藏在公司宿舍頂樓之草叢內，然矢口否
    認上開犯行，辯稱：阮文尊在赴7-11的路上將皮夾交給伊，
    伊不知道皮夾是何人的，阮文尊被逮後，警察叫伊回去，伊
    回到公司宿舍，後來伊之室友己○○在宿舍內問伊阮文尊的
    皮夾在哪裡，伊就把皮夾拿出來，己○○說該皮夾不是阮文
    尊的，叫伊把皮夾藏起來，伊本想將皮夾放在櫃子裡面鎖起
    來，後來己○○說拿去宿舍四樓頂樓藏起來云云。惟查：
  (一)證人丁○○於本院99年10月19日審理時證稱「我（99年3 月
    2 日）卸完貨後回到車上，發現駕駛座的門是開著的，我下
    去送貨時本來有把貨車左右邊的門都關上只是沒有鎖，我將
    皮夾放在正副駕駛座中間的位置，我發現放在那個位置的皮
    夾已經不在了，我並沒有自己遺失皮夾，是失竊的。」、「
    （檢察官問：你當時皮夾有用東西包起來？）有，我是用我
    自己的外套及代工的越虹公司的背心包住皮夾，我發現我用
    來蓋皮夾的外套和背心已經被丟到副駕駛座了。」、「（檢
    察官問：你發現皮夾遺失之後，你做何處理？）我以為外勞
    他們把我的東西拿走之後，會將我的皮夾丟到廁所或樓梯間
    之類的地點，我有去找過一樓外勞用的廁所（我去送貨的合
    正公司一樓的地點是我們代工之後將貨送過去，合正公司的
    外勞會再清洗加工的地點，那個地點據我所知只有一間廁所
    ）及樓梯間（就是我剛才說我送貨的那個地點，從一樓上至
    三樓的樓梯間），我從晚間六點半找到晚間七點半，找了壹
    個小時都沒有發現我的皮夾，然後我去三樓清洗加工的地方
    找外勞的主管，外勞的主管名字我不知道，我都叫她『大姐
    』她是一個年約三、四十歲的女子，我先問該主管有無人撿
    到我的皮夾，她回答她不知道，她請我去找他們一個訂貨的
    人員，那個人員也是女子，…我不知道她的姓名為何，我有
    找到該女子，我跟該名女子說請她代為詢問他們公司外勞有
    無撿到我的皮夾，如果有的話，請打電話到我公司通知我，
    我就打電話回公司向我的主管回報我的皮夾不見了這件事情
    ，然後我就先開車回去，我大約晚間八點左右回到公司。」
    、「（檢察官問：你遺失皮夾的當天或是隔天有無跟合正公
    司的人一起看過工廠內的監視器畫面？）我當天晚間六點半
    有詢問警衛室，警衛跟我說我停車的位置沒有監視器，所以
    我當天或是隔天都沒有和合正公司的人一起看監視器畫面。
    」、「（檢察官問：你什麼時候知道阮文尊持有你的皮夾？
    ）我起先不知道皮夾在阮文尊那邊，是隔天早上十一點左右
    我又開車送貨到合正公司，接著我拿送貨單去找訂貨的人請
    她簽字，並詢問有無找到我的皮夾，她回答我說沒有，我原
    本死了心就去下貨，下完貨後大約中午十二點半左右，阮文
    尊在他們公司吃飯時間過來找我，當時我人已經在貨車上了
    ，他跟我說他有在他們公司外面巷子口的7-11看到我的皮夾
    ，他告知我是一個臺灣人拿走我的皮夾，我一直詢問他為何
    認識那個臺灣人，他跟我說就是認識，我一直想問他問題，
    他不回答我但是一直要我的電話，我有給他我的電話，大概
    過了十分鐘左右，當時我在高速公路的車上，他打電話給我
    ，跟我說那個臺灣人要我贖回我的皮夾，他最先講了贖回我
    的皮夾的一個金額，但確實金額我現在忘了，應該是新台幣
    一萬元上下，我說我回公司過大約二十分鐘後我會打電話給
    他，我回去跟我們主管討論，我們主管建議我把錢給他，然
    後再把他抓起來，我就跟我們主管說我不想把事情鬧大，我
    就打電話給阮文尊，我跟阮文尊說我覺得皮夾是他拿走的，
    我說我給你新台幣三千元，加上皮夾裡面的現金都給他，皮
    夾裡面的現金有多少我現在忘記了，我只要求證件還給我，
    他說他沒有辦法決定，說要我五分鐘之後再打電話給他，阮
    文尊說他要跟上開臺灣人商量一下，五分鐘後他打電話給我
    ，他告訴我說那個臺灣人不願意，接下來我想說先答應他，
    然後我就去找合正公司上開接單小姐，接單小姐有介紹合正
    公司的外勞管理小姐…，外勞管理小姐跟我說叫我先躲在警
    衛室，外勞管理小姐還有叫合正公司的一個男性法律顧問拿
    V8 拍 攝我跟阮文尊交易的畫面，叫我打電話跟阮文尊約下
    午五點或五點半（是合正公司的休息時間）拿錢，我有跟阮
    文尊約那個時間在合正公司外面的巷子口的7-11，我就躲在
    警衛室，我約阮文尊只是要指阮文尊的樣子給合正公司的警
    衛看，讓警衛知道這整個過程和我打電話約的人是誰，然後
    看到阮文尊提早出現從合正公司的大門要往7-11走過去，警
    衛為了不讓阮文尊赴約，他就從警衛室將阮文尊叫住，問他
    要去哪裡，後來他們的對話我就沒有聽到了，因為我害怕被
    阮文尊看到，後來阮文尊還是一樣出去，大概過了五到十分
    鐘左右，阮文尊打電話給我，問我人在何處，我當時人在警
    衛室，但我不能講，我叫阮文尊等我，前前後後有打兩、三
    通電話給我，我都叫他先等我，我快要到了，最後一通電話
    他等不及了，就說他不要幫忙我了，他就把電話掛掉了，當
    時我覺得不對，如果這樣的話就沒有辦法和他繼續談下去，
    我就走出合正公司門口，阮文尊已經在回來的半路上，我看
    到阮文尊叫住他，當時我們的位置是我從合正公司門口往右
    走了約一百公尺左右，他走過來，他說我不守信用，不守時
    ，當時我一直拜託他一定要幫我，他就跟我解釋一大堆，他
    說要不是他在越南店看到上開臺灣人拿著我的身分證要跟越
    南店的老闆或其他的人借十萬元，他阻止了那個臺灣人，我
    的身分證早就被拿去借錢了，他一直灌輸我要不是他的話，
    我的證件早已經拿去抵押了，我就跟阮文尊說『謝謝，謝謝
    你這樣幫我』，我問阮文尊我錢給他什麼時候可以拿到證件
    ，他跟我說晚上八點，就是他下班時他要去越南店幫我拿，
    我就一直跟他講，不是拿錢給他就可以馬上拿到證件了嗎，
    他回答我他沒有時間去找那個臺灣人，他又問我『錢呢』，
    我跟他說我身上沒有錢，要等我女朋友匯款，但我只是騙他
    的，我跟他講說不然我晚上八點帶著錢直接和他交換證件，
    他告知我錢先給他，他才可以八點時跟臺灣人換證件，但我
    告知他我不想要這樣，我說我請他幫我約臺灣人，我直接跟
    那個臺灣人交換，因為我當時懷疑皮夾是阮文尊拿走的，因
    為我原本一直詢問那個臺灣人的電話，但他一直不肯給我，
    所以我才會懷疑他，阮文尊的休息時間快到了，他也答應我
    的要求，但是時間改為晚間八點半，因為他說八點到八點半
    要先到越南店幫我拿皮夾，那時我們兩個就相互離去。離開
    時我有跟阮文尊說謝謝，他說不會，他很樂意幫我。然後我
    就回到合正公司的一間無人辦公室，跟上開男性法律顧問，
    他告訴我他這次沒有拍到什麼東西，因為我和阮文尊有被樹
    擋到，所以我們兩個一起討論還有什麼辦法才能蒐集更多的
    證據，當時他提議我可以打電話給阮文尊，然後用手機錄音
    的方式蒐證，前前後後打了大概三通電話，不過前兩通錄音
    不清楚，後一通的錄音比較清楚，當時的內容是要阮文尊說
    出用錢換皮夾類似的話，當中阮文尊還有提到他幫了我這麼
    大的忙，他有沒有好處，我問他要什麼好處，他說看我的心
    意，我就說我要給他三千元，他說他幫我那麼大的忙，這樣
    會不會太少了。晚間七點半我有先去警察局備案，警察是通
    知合正公司的男性法律顧問如果阮文尊依約在7-11出現的話
    再打電話給警察，好讓警察可以埋伏，我大約八點十分從警
    察局出發到上開7-11，我到達的時候阮文尊還沒有到，阮文
    尊大約晚間八點四十分到達，阮文尊是和阮宏泰一起過來的
    ，當時我故意找7-11監視器的鏡頭下面跟阮文尊談判，當時
    我和阮文尊就坐在7-11門口的圓桌，我和他是對著坐，阮宏
    泰就坐在阮文尊的旁邊，我問阮文尊我的皮夾在何處，阮文
    尊還是一樣跟我說我沒有事先把錢給他，所以他沒有辦法向
    臺灣人拿我的皮夾，當時我就一直勸導他，如果皮夾在他那
    邊就拿出來，他還是一直回答我說如果是這樣的話他早就還
    我了，他還問我他的好處呢，但是他沒有具體開價，阮宏泰
    坐在旁邊沒有講話，然後我就依我事先和埋伏的上開男性法
    律顧問約定走進7-11，這時那個男性法律顧問應該已經聯絡
    警察，所以警員就過來逮捕阮文尊，阮文尊一直向警察說他
    沒有罪，為什麼要抓他，警察以為阮宏泰只是單純陪阮文尊
    過來就叫阮宏泰走。」、「（檢察官問：除了你剛剛說阮文
    尊說要給臺灣人的錢之外，是他先跟你要求要有好處，還是
    你自己說要給他費用？）是阮文尊先跟我要求的。」等語綦
    詳，核與其警、偵訊證詞均相合。是被告阮文尊辯稱伊沒有
    向丁○○說要拿回皮夾要以1 萬元贖回云云，核無可信。
  (二)證人阮宏泰於本院99年10月21日審理時證稱99年3 月3 日晚
    間8 時伊下班回到宿舍，阮文尊要伊陪其去買煙，在去7-11
    超商的路程，阮文尊交給伊一個皮夾，說幫其拿一下，伊沒
    有打開來看，當時以及阮文尊被捕時伊也沒有問阮文尊為何
    要將皮夾交給伊，阮文尊被捕時，伊感到很訝異，阮文尊被
    捕後至伊回到公司宿舍，伊均未打開皮夾看，「（審判長問
    ：己○○後來有無找你？）有，我不記得他來找我是幾點，
    他與我本來就住在同一間房間，他來找我的時候我在宿舍房
    間，己○○問我阮文尊的皮夾在那裡，我就把皮夾拿出來，
    己○○說這個皮夾不是阮文尊的，叫我把皮夾藏起來，剛開
    始我想說將皮夾放在櫃子裡面鎖起來，後來己○○說拿去宿
    舍四樓頂樓藏起來。」、「（審判長問：是你將皮夾拿到合
    正公司宿舍四樓頂樓草叢內藏起來的嗎？）是。」、「（審
    判長問；己○○來找你請你拿出皮夾一直到你將皮夾藏起來
    ，這期間你有無打開皮夾來看？）有。」、「（審判長問：
    你看到裡面有什麼東西？）我沒有很注意，但是我有拿出裡
    面的身分證看，放回去，在宿舍裡面我拿皮夾裡面東西出來
    看時，宿舍裡面還有其他很多人都有一起看。」、「（檢察
    官問：阮文尊有無說在他沒有叫你把皮夾拿出來之前，你不
    准將皮夾自你褲子口袋內拿出來？）有。」等語，其又於警
    詢時證稱99年3 月3 日晚間8 時30分許，阮文尊坐在7-11超
    商前的椅子上與被害人講話，伊聽不懂國語，伊問阮文尊是
    什麼事情，阮文尊說伊不應該知道等語。由是可知，被告阮
    文尊將皮夾交予被告阮宏泰保管，阮文尊並叫阮宏泰在其叫
    阮宏泰將皮夾拿出來之前，不准將皮夾自褲子口袋內拿出來
    ，此已有異常情，而阮文尊將皮夾交予被告阮宏泰保管未久
    ，阮文尊即遭警逮捕，阮宏泰且自承其對此感到很警訝，非
    僅如此，阮文尊坐在7-11超商前的椅子上與被害人講話時，
    阮宏泰詢問阮文尊是什麼事情，阮文尊向阮宏泰說阮宏泰不
    應該知道等語，此等情節在在顯示，一般之人均可知阮文尊
    被警逮捕，事與上開皮夾有關，被告阮宏泰辯稱不知阮文尊
    被捕與該皮夾有關云云，已無可信，加之，被告阮宏泰回至
    公司宿舍後，其之室友己○○竟向其說該皮夾不是阮文尊的
    ，並叫其把皮夾拿去宿舍四樓頂樓藏起來，且其當時在宿舍
    內亦有將皮夾內之被害人身分證拿出來看，而該被害人甫與
    其與阮文尊在7-11見面交談，則至此實已圖窮匕現，被告阮
    宏泰對於其聽從己○○之言藏至四樓頂樓草叢內之皮夾，事
    與阮文尊被警逮捕具有直接重要之關聯乙節已心知肚明，豈
    有不知之理？
  (三)證人己○○於本院99年10月19日審理時雖證稱戊○○以為伊
    是阮宏泰，叫伊將阮文尊的皮夾「收好」，當時戊○○說阮
    文尊被警察抓，但伊來不及問戊○○為何阮文尊被警察抓云
    云。然由證人阮宏泰上開證詞可知，己○○向阮宏泰說上開
    皮夾不是阮文尊的，叫阮宏泰把皮夾拿去宿舍四樓頂樓藏起
    來，是可見己○○對於阮文尊因皮夾乙事被警逮捕乙節，亦
    心知肚明。另由被告戊○○之供詞可知，其係因一時找不到
    阮宏泰，才叫己○○轉告阮宏泰，可見戊○○知道阮宏泰與
    己○○係屬不同之人，己○○竟證稱戊○○以為其即為阮宏
    泰云云，顯為偽詞。加之，證人己○○於上開審理時自承伊
    知道戊○○與阮文尊為男女朋友，則己○○叫阮宏泰將皮夾
    交予戊○○保管即可，核無必要唆使被告阮宏泰將皮夾藏起
    來，又己○○果真叫阮宏泰將皮夾收好，則阮宏泰更無反將
    皮夾藏在露天之公司宿舍大樓頂樓草叢內之理。是以，證人
    己○○上開證詞為偽甚明，顯然戊○○係交待己○○轉告阮
    宏泰將皮夾藏起來。
  (四)證人戊○○於本院99年10月19日審理時證稱其99年3 月2 日
    晚間8 時在合正公司作業區樓梯間的二樓往三樓的地方撿到
    皮夾，伊下班的時候大約晚間8 時5 分，伊從二樓看到阮文
    尊從三樓經過，阮文尊當時應該是要去洗澡，伊叫住阮文尊
    ，伊叫阮文尊下來，然後渠二人走到地下室，伊告訴阮文尊
    伊有撿到皮夾，叫阮文尊翌日將皮夾和裡面所有東西還給失
    主，伊把皮夾交給阮文尊的時候，渠二人有將皮夾打開來看
    當時看到皮夾裡面有什麼東西等語，此與被告阮文尊之供詞
    一致，堪足採信。其雖又證稱阮文尊被捕後打電話給伊，伊
    當時在三樓工作，阮文尊電話中叫伊叫阮宏泰把皮夾收起來
    ，伊因沒有看見阮宏泰，就轉交代己○○這件事，要己○○
    轉告阮宏泰將皮夾「收起來」云云，然阮宏泰已證稱己○○
    要伊將皮夾藏在宿舍頂樓甚明，與證人戊○○該段證詞不符
    ，事實上，阮宏泰係將本已收好之皮夾反藏在露天之公司宿
    舍大樓頂樓草叢內，可見證人戊○○該段證詞無足採信，以
    證人阮宏泰上開證詞為可採。非僅如此，被告戊○○甫於案
    發前一日之晚間拾獲他人之皮夾，而戊○○且自承阮文尊在
    電話中叫伊將皮夾收好時，亦已明白向伊說明阮文尊已為警
    逮捕，則此時戊○○豈有不知阮文尊所稱之皮夾即係伊前一
    日拾獲之皮夾之理？況本院認被告戊○○實際上係交待己○○轉告阮宏泰將皮夾藏起來，則戊○○對於該皮夾是其交予
    阮文尊之皮夾，阮文尊因該皮夾被捕乙節，已心知肚明，在
    在可見證人戊○○上開證詞係為己及己○○二人之隱，其之
    該段證詞為偽甚明。
  (五)綜上，被告三人之上開辯詞均係臨訟卸責之詞，不足採信，
    此外復有贓物認領保管單1 紙、被告阮文尊購買香煙之7-11
    之發票1 張、警方自合正公司宿舍頂樓草叢內起獲被害人皮
    夾及其內證件之照片3 幀、警方自被告阮文尊起獲之贓款11
    45元之照片1 幀附卷可稽，本件事證明確，被告三人之犯行
    均堪認定。
二、核被告阮文尊所為，係犯刑法第346 條第3 項、第1 項之恐
    嚇取財未遂罪。被告戊○○、阮宏泰所為，係犯刑法第165
    條之隱匿他人刑事案件之證據罪。被告戊○○、阮宏泰與未
    起訴之己○○三人相互間，就隱匿他人刑事案件之證據罪，
    有犯意聯絡、行為分擔，為共同正犯。被告阮文尊行為未遂
    ，應依刑法第25條第2 項之規定減輕之。被告戊○○於99年
    4 月8 日偵訊時供承有找己○○，要己○○轉告阮宏泰將皮
    夾收起來等語，其雖稱係「收起來」，然偵訊時並未否認其
    不知該皮夾即係其拾獲交予阮文尊之皮夾，尚符自白之要件
    ，被告阮宏泰則於警詢時自承其室友己○○叫伊將皮夾藏起
    來等語，其並未於偵查階段否認不知該皮夾與阮文尊被捕有
    關，亦尚符自白要件，且其二人均係在被告阮文尊所涉恐嚇
    取財案件裁判確定前為該自白，是均依刑法第166 條之規定
    減輕其刑。爰審酌被告三人犯罪之手段、被告三人所為對被
    害人所生之危害、被告阮文尊犯後態度不佳、被告阮宏泰則
    犯後態度尚佳等一切情狀，各量處如主文所示之刑，並對被
    告戊○○、阮宏泰諭知易科罰金之折算標準。被告阮宏泰、
    戊○○二人未有其他前科，有台灣高等法院被告前案紀錄表
    2 份附卷可稽，其二人受此次罪刑宣告之教訓，應知警惕，
    信無再犯之虞，爰依刑法第74條第1 項第1 款之規定宣告緩
    刑。被告阮文尊則受聘在我國工作，然竟犯下本件恐嚇取財
    之犯行，犯後亦未見悔悟而仍飾詞卸責，再加之其之居留效
    期僅至99年7 月15日，有外勞居留資料查詢1紙 可憑，爰依
    刑法第95條之規定，宣告其應於刑之執行完畢或赦免後，驅
    逐出境。
據上論斷，應依刑事訴訟法第299 條第1 項前段，刑法第28條、
第346 條第3 項、第1 項、第165 條、第25條第2 項、第166 條
、第41條第1 項前段、第74條第1 項第1 款、第95條，刑法施行
法第1 條之1 第1 項、第2 項前段，判決如主文。
本案經檢察官姜永浩到庭執行職務
中    華    民    國    99    年    11    月    4     日
                刑事第三庭審判長法  官  謝順輝
                                法  官  楊麗雯
                                法  官  曾雨明
以上正本證明與原本無異。
如不服本判決應於收受判決後10日內向本院提出上訴書狀，並應
敘述具體理由。其未敘述上訴理由者，應於上訴期間屆滿後20日
內向本院補提理由書(均須按他造當事人之人數附繕本)「切勿逕
送上級法院」。
                                書記官  顏緗穎
中    華    民    國    99    年    11    月    4     日
附錄法條：
中華民國刑法第165條
（湮滅刑事證據罪）
偽造、變造、湮滅或隱匿關係他人刑事被告案件之證據，或使用
偽造、變造之證據者，處 2 年以下有期徒刑、拘役或 5 百元以
下罰金。
中華民國刑法第346條
（恐嚇取財得利罪）
意圖為自己或第三人不法之所有，以恐嚇使人將本人或第三人之
物交付者，處 6 月以上 5 年以下有期徒刑，得併科 1 千元以
下罰金。
以前項方法得財產上不法之利益，或使第三人得之者，亦同。
前二項之未遂犯罰之。

司法院資訊處製作；財團法人民間司法改革基金會備份。
